【裁判字號】    99,簡上,42
【裁判日期】    990713
【裁判案由】    給付票款
【裁判全文】
臺灣板橋地方法院民事判決              99年度簡上字第42號
上  訴  人  乙○○
被  上訴人  甲○○
上列當事人間請求給付票款事件，上訴人對於中華民國98年12月
31日本院板橋簡易庭98年度板簡字第2258號第一審簡易判決提起
上訴，經本院管轄簡易訴訟第二審程序之合議庭於99年6 月29日
言詞辯論終結，判決如下：
    主      文
上訴駁回。
第二審訴訟費用由上訴人負擔。
    事實及理由
一、被上訴人主張：其執有由上訴人簽發如附表所示之支票一紙
    （下稱系爭支票），屆期提示竟未獲付款，爰本於票據之法
    律關係提起本件訴訟，請求上訴人給付新臺幣（下同）40萬
    元及自支付命令送達之翌日起至清償日止，按週年利率6%計
    算之利息。上訴人則以：其曾向臺灣銀行永和分行（下稱臺
    銀）開立銀行存款（即通稱甲存）帳戶並請領25張支票使用
    ，嗣其搬至外面居住，支票及印章都放在家中，遭訴外人即
    其兄蘇桓毅盜用，之後蘇桓毅尚持其證件去臺銀再請領75張
    支票使用，其已對蘇桓毅涉嫌竊盜、偽造文書及偽造有價證
    券等罪嫌向臺灣板橋地方法院檢察署（下稱板橋地檢署）提
    出告訴，刻由板橋地檢署檢察官以98年度偵字第20337 號案
    件（下稱相關刑案）偵查中，蘇桓毅亦因未到案而經通緝在
    案，系爭支票係被蘇桓毅偽造，其自無庸負任何票據上之責
    任等情置辯，並聲明駁回被上訴人之請求。
二、原判決准許被上訴人之全部請求。上訴人對原判決不服，提
    起上訴，並聲明：（一）原判決廢棄；（二）駁回被上訴人
    第一審簡易之訴。被上訴人則聲明：駁回上訴。
三、被上訴人主張其執有上訴人簽發之系爭支票，屆期於民國97
    年12月11日提示付款，竟遭退票，未獲清償等事實，業據其
    提出系爭支票及退票理由單各1 紙為證，上訴人固就系爭支
    票形式上之真正不為爭執，惟否認被上訴人之主張，並以上
    開情詞置辯。是以本件所應審酌者，乃在於系爭支票是否係
    蘇桓毅盜開，上訴人應否負票據責任。
四、按當事人主張有利於己之事實，就其事實有舉證之責任，民
    事訴訟法第277 條前段定有明文。又事實有常態與變態之分
    ，其主張常態事實者無庸負舉證責任，反之，主張變態事實
    者，則須就其所主張之事實負舉證責任。而所謂支票，係指
    發票人簽發一定之金額，委託金融業者於見票時，無條件支
    付與受款人或執票人之票據，是以支票之交付作為支付工具
    ，以代現金之給付，係屬常態，倘主張其印章係被盜用時，
    則被盜用之事實，屬於變態，按諸舉證責任分配之原則，轉
    應由為此主張者負舉證責任（最高法院69年度臺上字第1300
    號、70年度臺上字第4339號判決意旨參照）。本件被上訴人
    執系爭支票向上訴人請求票款，上訴人抗辯系爭支票係遭其
    兄蘇桓毅竊取盜開等情，揆諸前開最高法院判決見解，自應
    由上訴人就蘇桓毅竊取印章並請領系爭支票盜蓋之事實，負
    舉證責任。經查，上訴人提出相關刑案通緝書影本一紙為證
    ，惟此僅能可證明上訴人已向板橋地檢署對蘇桓毅提出竊盜
    、偽造文書及偽造有價證券等罪嫌告訴；至於蘇桓毅曾於相
    關刑案警詢中陳稱確曾盜用系爭支票等語，惟蘇桓毅隨即逃
    匿無蹤，經相關刑案合法傳喚、拘提無著，因而發布通緝在
    案，迄至本件言詞辯論終結時止，相關刑案檢察官尚未對蘇
    桓毅提起上開罪嫌之公訴，法院更無從就蘇桓毅竊取印章及
    偽造有價證券之行為宣告罪刑，以上訴人既係蘇桓毅之弟，
    自應規勸蘇桓毅於本件以證人方式進行訊問，並於相關刑案
    投案，方得謂已就此有利於己之情事負舉證之責，而上訴人
    竟未為之，是自不得以蘇桓毅於相關刑案警詢中之陳述，遽
    而證明系爭支票係蘇桓毅所盜開。再者，由原審向臺銀調取
    系爭支票所屬空白支票簿之領取紀錄（原審卷第24至33頁）
    以觀，僅需以上訴人之印鑑章蓋用於支票領取證、空白支票
    登記簿上，即得領取上開空白支票簿，惟亦無從以上開領取
    紀錄證明上開空白支票簿係蘇桓毅所盜領；至於上訴人另聲
    請向臺銀調閱與系爭支票無涉之其他空白支票簿領據、退票
    明細及支票背書情形，則均與本件爭執之系爭支票無相當因
    果關係，自無調閱之必要。此外，上訴人復未另舉證證明系
    爭支票係蘇毅桓所盜開之情事為真，是上訴人之辯解實難採
    信，被上訴人之主張則與證據及事實並未相悖，當可採信。
五、綜上所述，本件被上訴人主張為可採信，上訴人之抗辯均無
    可採。從而，被上訴人依據票據之法律關係，請求上訴人應
    給付被上訴人40萬元，及自支付命令送達之翌日即98年9 月
    14日起至清償日止，按週年利率6%計算之利息，為有理由，
    應予准許。原審判命上訴人如數給付上開金額，及依職權宣
    告假執行，於法均無不合。上訴意旨指摘原判決不當，求予
    廢棄改判，為無理由，應予駁回其上訴。
六、本件事證已臻明確，兩造其餘攻擊防禦方法及舉證，經本院
    詳加審酌後，或與本件之爭執無涉，或對本件判決結果不生
    影響，爰不一一論述，併此敘明。
七、據上論結，本件上訴為無理由，依民事訴訟法第436條之1第
    3項、第449條第1項、第78條，判決如主文。
中    華    民    國    99    年    7     月    13    日
                  民事第二庭    審判長法  官  陳麗玲
                                      法  官  張筱琪
                                      法  官  鍾啟煌
以上正本證明與原本無異
本判決不得上訴
中    華    民    國    99    年    7     月    13    日
                                      書記官  張國仁
┌─────────────────────────────────────────┐
│附表                                                                              │
├──┬───┬─────────┬──────┬─────────┬────┬──┤
│編號│發票人│  付    款    人  │發  票  日  │票面金額（新臺幣）│支票號碼│備考│
├──┼───┼─────────┼──────┼─────────┼────┼──┤
│１  │乙○○│臺灣銀行永和分行  │97年11月2 日│400,000元         │0000000 │    │
└──┴───┴─────────┴──────┴─────────┴────┴──┘

司法院資訊處製作；財團法人民間司法改革基金會備份。
